【裁判字號】    89,易緝,208
【裁判日期】    890922
【裁判案由】    詐欺
【裁判全文】
臺灣板橋地方法院刑事判決                        八十九年度易緝字第二八號
    公  訴  人  臺灣板橋地方法院檢察署檢察官
    被      告  乙○○
右列被告因詐欺案件，經檢察官提起公訴（八十八年度偵字第二二九八二號），本院
判決如左：
    主  文
乙○○意圖為自己不法之所有，以詐術使人將本人之物交付，處有期徒刑拾月。
    事  實
一、乙○○意圖為自己不法之所有，於民國八十八年元月間，至甲○○任職之台北市
    ○○○路金統有限公司，佯向甲○○表示其買新房子貸款需要用錢，且有客戶欲
    買鑽石，願代為仲介出售鑽石以賺取價差等語，使甲○○不疑有他，因而陷於錯
    誤，遂分別於八十八年一月二十七日、二月五日、三月二日，在臺北市○○路、
    敦化北路附近，分別交付乙○○鑽石二顆、三顆、二顆，總價計新台幣（下同）
    八十八萬七千元，乙○○則於事後分別交付如附表所示之支票四張（起訴書漏載
    如附表編號二所示之支票）予甲○○，以抵付價款（其中如附表編號四所示之支
    票，係於八十八年四月八日因先前乙○○所交付之同面額支票退票後，甲○○持
    還乙○○，由乙○○另行以空白支票交付，並囑由甲○○自行依先前之支票面額
    填載金額）。詎上開支票屆期竟均遭跳票，經甲○○四處查證，得知乙○○竟於
    八十八年三月九日將其中一顆鑽石典當予晶鑽當舖，而套取現金四萬二千元供己
    花用，甲○○始知受騙。
二、案經被害人甲○○訴請臺灣板橋地方法院檢察署檢察官偵查起訴。
    理  由
一、訊據被告乙○○固坦承有於右揭時地收受告訴人甲○○所交付之鑽石七顆，事後
    並以如附表所示之客票四紙給付價款，及將其中一顆鑽石持往當鋪典當套取現金
    還債並未出售等事實不諱，惟矢口否認有何詐欺之犯行，辯稱：告訴人甲○○所
    交付之鑽石，伊確實已經賣給客戶，其中客戶何慶銓買一顆、何智飛買二顆、另
    一不知名之客戶買三顆，另一顆因客戶後來不要鑽石，伊又欠了債務，才臨時起
    意將鑽石典當，伊並無詐騙之意思云云。惟查，右揭事實，業據告訴人甲○○指
    訴綦詳，並有估價單、如附表所示之支票、退票理由單各四紙、晶鑽當舖當票一
    張在卷可稽。次查，被告既係要為告訴人仲介鑽石買賣，竟擅自將其中一顆價值
    十餘萬元之鑽石以四萬二千元之低價典當，套取現金花用，事後卻以不能兌現之
    支票交付告訴人，並向告訴人佯稱已將該顆鑽石全部出售，則其有施用詐術詐騙
    告訴人，至堪明確；且被告苟確有仲介鑽石買賣，縱客戶於買受後退貨，亦應將
    鑽石退還告訴人或另覓買主，又豈有將鑽石以顯不相當之價格典當予當舖之理？
    而被告既自承係因積欠債務，故臨時起意將鑽石典當，且於典當後並未將價款返
    還告訴人，足見被告確有為自己不法所有之意圖，亦堪認定。再查，被告事後交
    付告訴人之四紙客票，屆期提示竟均遭退票，而其中如附表編號四所示之支票，
    係於八十八年四月八日因先前乙○○所交付之同面額支票退票後，甲○○持還潘
    煒翷，由乙○○另行以空白支票交付，並囑由甲○○自行依先前之支票面額填載
    金額等情，復據告訴人於偵審中指述明確，按被告對於客戶因買受鑽石所交付之
    支票退票，竟未感到驚訝，反而持另紙金額空白之支票交付告訴人，並囑告訴人
    自行填載金額，以換回該退票之支票，則其是否確有將鑽石代告訴人出售予該客
    戶，已有可疑，且被告自始至終均無法提供出售鑽石予客戶之交易紀錄，及向其
    買受鑽石客戶之確切姓名年籍及住居所，而經本院依其所供稱「何慶銓」、「何
    智飛」（支票發票人實為「張智飛」）之住居處調取口卡結果，或非其所指「何
    慶銓」之人，或無所指「何智飛」其人；再參以，被告於支票退票後，始終未曾
    對附表所示之支票發票人提起民、刑事之求償、追訴，由是益見，被告所辯確有
    將鑽石出售予客戶云云，應係事後卸責之詞，並非可採。綜合上述情狀，被告應
    係以替告訴人仲介鑽石買賣為藉口，以詐取告訴人交付之鑽石七顆，事後並以不
    能兌現之支票抵付款項，則其於約定為告訴人仲介買賣鑽石之初，即應有為自己
    不法所有之詐騙意圖，而告訴人亦因而受有損害，事證明確，被告犯行洵堪認定
    。
二、核被告意圖為自己不法之所有，以詐術使人將本人之物交付，所為係犯刑法第三
    百三十九條第一項之罪，又被告以替告訴人仲介鑽石買賣為詐欺之方法，雖被告
    先後三次自告訴人處收受鑽石共七顆，仍應僅包括在一個詐欺犯行內之數個動作
    ，為實質上一罪，僅論以一個詐欺罪，附予敘明。爰審酌被告犯罪之動機、目的
    、手段及所造成危害、犯罪後飾詞卸責，且審理中迄未與告訴人達成民事上和解
    等一切情狀，處如主文所示之刑，以資懲儆。
據上論斷，應依刑事訴訟法第二百九十九條第一項前段，刑法第三百三十九條第一項
，罰金罰鍰提高標準條例第一條前段，判決如主文。
本案經檢察官毛有增到庭執行職務。
中      華      民      國      八十九      年      九    月  二十二    日
                                  臺灣板橋地方法院刑事第二庭
                                      法  官  林  春  長
右正本證明與原本無異
如不服本判決應於送達後十日內向本院提出上訴狀
                                      書記官  邱  美  龍
中      華      民      國      八十九      年      九    月  二十八    日
附錄本案論罪科刑法條全文：
刑法第三百三十九條第一項：意圖為自己或第三人不法之所有，以詐術使人將本人或
                          第三人之物交付者，處五年以下有期徒刑、拘役或科或
                          併科一千元以下罰金。
附表：
┌──┬───────┬───────┬───────┬────────┐
│編號│發票年月日（民│ 金     額    │發    票    人│付    款    人  │
│    │國八十八年）  │（新台幣）    │              │                │
├──┼───────┼───────┼───────┼────────┤
│一  │三月十五日    │二十二萬六千元│光義有限公司朱│中興商業銀行中壢│
│    │              │              │文龍          │分行            │
├──┼───────┼───────┼───────┼────────┤
│二  │三月十五日    │一十四萬八千元│光義有限公司朱│第一商業銀行中壢│
│    │              │              │文龍          │分行            │
├──┼───────┼───────┼───────┼────────┤
│三  │三月二十五日  │二十三萬元    │張智飛        │台北銀行台中分行│
├──┼───────┼───────┼───────┼────────┤
│四  │四月十日      │二十八萬元    │黃煌吉        │新竹區中小企業銀│
│    │              │              │              │行              │
└──┴───────┴───────┴───────┴────────┘


司法院資訊處製作；財團法人民間司法改革基金會備份。
